【裁判字號】    87,易,602
【裁判日期】    890331
【裁判案由】    詐欺
【裁判全文】
臺灣宜蘭地方法院刑事判決                          八十七年度易字第六０二號
    公  訴  人  臺灣宜蘭地方法院檢察署檢察官
    被      告  丁○○
    選任辯護人  楊德海律師
右列被告因詐欺案件，經檢察官提起公訴（八十七年度偵字第一三００號）暨移送併
辦（八十七年度偵字第二一四七號、八十八年度偵字第七二五號），本院判決如左：
    主    文
丁○○共同連續意圖為自己不法之所有，以詐術使人將本人之物交付，處有期徒刑壹
年肆月。
    事    實
一、丁○○為南芳建設開發有限公司（以下簡稱南芳公司）實際負責人，甲○○（未
    據起訴）則與丁○○有合作開發甲○○位於宜蘭縣冬山鄉土地之合建關係。於民
    國八十四年底起，因南芳公司經營不善瀕臨倒閉，丁○○本人亦已陷無資力之狀
    態，詎仍與甲○○共同基於意圖為自己不法所有之概括犯意，先由甲○○居間介
    紹友人與丁○○認識，繼而（一）二人自八十四年十月間起，多次在宜蘭縣羅東
    鎮○○路一一九號三樓，向戊○○表示南芳公司有多處工地施工中須資金週轉，
    訛稱俟羅東北成工地門號問題解決，即可以之向銀行貸款償還戊○○，並均於借
    款同時簽發同額支票（付款人為宜蘭縣冬山鄉農會，戶名丁○○）交付戊○○，
    以此詐術使戊○○陷於錯誤，先後交付新臺幣（下同）三百二十萬元予甲○○及
    丁○○，丁○○則交付金額分別為五十萬元、一百五十萬元及一百二十萬元之支
    票三紙金額予戊○○。（二）於八十五年一月間，在宜蘭縣羅東鎮○○路三十四
    號甲○○經營之理容院內，由丁○○以同前之手法向己○○表示其工程須資金周
    轉，且訛稱只要羅東北成工地之貸款下來即可償還，使己○○陷於錯誤，先後二
    次於該處借款三十萬六千元予丁○○，丁○○則於借款時亦簽發前開冬山鄉農會
    之同額支票交付己○○。（三）於八十五年一月九日，丁○○、甲○○二人復以
    南芳公司周轉不靈，須現金周轉為由，表示願提供丁○○之妻乙○○（乙○○為
    南芳公司名義負責人）所有位於宜蘭縣壯圍鄉○○段一一００地號土地設定第二
    順位抵押權予丙○○，並提出該筆土地之所有權狀及乙○○之印鑑證明交付丙○○，復由甲○○開立同額本票擔保之方式取信丙○○，使丙○○誤信丁○○仍有
    償還能力而陷於錯誤，乃交付一百萬元予丁○○及甲○○。所詐得前揭多筆款項
    則均由丁○○供作南芳公司工程款之用。嗣丁○○於取得工地貸款後即挪為他用
    ，並未償還戊○○與己○○；亦未將前述土地設定第二順位抵押權予丙○○，而
    丁○○所簽發予戊○○及己○○之支票均因該帳戶已列拒絕往來戶而不獲兌現，
    丁○○、甲○○亦先後逃逸避不見面，求償無門，始知受騙。
二、案經被害人戊○○、己○○及丙○○訴由臺灣宜蘭地方法院檢察署檢察官偵查起
    訴及移送併辦。
    理    由
一、訊據被告丁○○矢口否認有何詐欺犯行，辯稱：右揭款項均係甲○○出面所借，
    其未曾單獨向告訴人等借款，且事後亦已於八十五年三月二十四日與甲○○成立
    協議，由其母陳阿錢提供土地三筆，由甲○○出面解決甲○○所經手之借款，所
    欠之債務均應由甲○○負責，並無詐欺告訴人等財物之行為云云。惟查，右揭被
    告丁○○與甲○○共同詐欺之犯行，業據告訴人戊○○、己○○、丙○○指訴綦
    詳，且經證人李文勝、李煌鑫結證屬實，且有被告丁○○簽立之支票五紙、甲○○簽立之本票一紙、暨宜蘭縣冬山鄉農會八十八年三月二十六日冬農信字第六八
    一號函所附丁○○支票存戶退票明細表等在卷可稽。訊據被告丁○○亦於本院審
    理時，供稱「己○○的錢是經由甲○○借的，當時是在甲○○的店裡，有表示北
    成工地貸款下來就可以還他．．．。」、「（戊○○的）三百二十萬元是經由甲○○調的，我所開立之冬山鄉農會支票三紙是交給甲○○，調的現金即是票面額
    ，後來該三張支票都跳票。我有表示只要等北成工地門號下來即可貸款還給他。
    」等語，足認被告丁○○與甲○○確曾向告訴人戊○○、己○○借調上開款項。
    另查，告訴人丙○○之借款部分，亦經證人李煌鑫於偵查中證稱「（問：八十五
    年一月九日丙○○交一百萬元給丁○○時你有無目睹？）答：有，當時我在甲○○羅東火車站前開的美容護膚店聊天，有看到丙○○拿一疊錢給甲○○，林某再
    交給丁○○，後來丁○○與他們在點錢．．．後來我有幫乙○○處理丁○○債務
    ，當時有看到寫丁○○欠丙○○一百萬元之紀錄。」（八十七年度偵字第二一四
    七卷五十頁反面），及於本院八十九年三月三日審理八十八年度訴字第二十六號
    乙○○偽造文書等案時證稱：「我知道丁○○在甲○○店裡向丙○○借錢，丙○○拿一疊錢交給甲○○，甲○○再轉交給丁○○，據我所知他們都在外面一起調
    款，我是在看到他們交完現金後就離開現場。」等語綦詳，核於共犯甲○○於偵
    查中所述之情狀相符（見八十七年度偵字第二一四七號卷九十頁正面）。另查諸
    卷附甲○○與陳阿錢等人於八十五年三月二十四日所簽立之協議書背面，亦留有
    甲○○、乙○○與李煌鑫等人整理丁○○之債務時，所書之「許：１００万」及
    「松輝：３２０」之記錄（同前偵卷九十八頁背面），足見該筆款項確亦為被告
    丁○○借款之一。另佐以被告自始均未否認所借得之款項終係由收受，供作工程
    款之用，且亦自承工地貸款有下來，惟己供作他用而未償還告訴人等情，足見所
    辯借款與其無關云云，不足採信。而被告屢稱告訴人之借款均係甲○○所借，應
    由甲○○負責，與其無關云云，惟復自承與甲○○間並未有任何民、刑事訴訟（
    本院八十八年十一月二十六日訊問筆錄），此均與不合常情，益徵被告與甲○○
    於向告訴人借款之初，即有共同詐取告訴人財物之不法意圖。查被告丁○○自知
    財務已陷於困境，卻於向告訴人借款時訛以僅須工地貸款辦妥即可償還，或以甲○○另開立本票、偽稱將提供土地辦理第二順位抵押權之方式，使告訴人等均誤
    信其仍具償債能力而貸與款項，所為自屬施以詐術而使人交付財物無訛。至其所
    辯已由其母陳阿錢提供三筆土地予甲○○，由甲○○負責處理一節，亦僅得證明
    於被告丁○○逃避債務離家之後，其家人曾出面設法為其清償債務，與被告於借
    款之初是否有詐欺取財之意圖無涉。綜上所論，被告所辯均屬事後飾卸之詞，不
    足採信，事證明確，其詐欺取財犯行堪以認定。
二、核被告丁○○所為，係犯刑法第三百三十九條第一項之詐欺取財罪嫌。被告與甲○○間，有犯意聯絡與行為之分擔，為共同正犯。被告先後多次犯行，時間緊接
    ，所犯係構成要件相同之罪，顯係基於概括犯意反覆為之，為連續犯，應刑法第
    五十六條之規定以一罪論，並加重其刑。又公訴人起訴事實，雖未敘及被告詐取
    告訴人戊○○、丙○○財物部分犯行，惟該部分事實與公訴人起訴之犯罪事實既
    有連續犯之裁判上一罪關係，亦為起訴效力所及，本院自應併予審酌。爰審酌被
    告犯後猶設詞飾卸，未見悔意，及其他犯罪之動機、目的、手段、對被害人所生
    損害菲淺等一切情狀，量處如主文所示之刑。
據上論斷，應依刑事訴訟法第二百九十九條第一項前段，刑法第二十八條、第五十六
條、第三百三十九條第一項，判決如主文。
本案經檢察官吳慧蘭到庭執行職務
中    華    民    國      八十九      年      三        月    三十一    日
                                        臺灣宜蘭地方法院刑事庭
                                            法  官  張  軒  豪
右正本證明與原本無異。
如不服本判決，應於判決送達後十日內向本院提出上訴狀。（應附繕本）
                                            書記官  莊  錫  聰
中    華    民    國      八十九      年      四        月     五       日
刑法第三百三十九條第一項
意圖為自己或第三人不法之所有，以詐術使人將本人或第三人之物交付者，處五年以
下有期徒刑、拘役或科或併科一千元以下罰金。


司法院資訊處製作；財團法人民間司法改革基金會備份。
